臺灣臺中地方法院民事判決
                                       110年度建字第25號
原      告  永力鑫工程行即鍾有富

訴訟代理人  張慶達律師
被      告  誠品科技實業有限公司

法定代理人  張哲誠  

訴訟代理人  邱奕賢律師
            張凉平  
            吳月琴  
上列當事人間請求給付工程款事件，本院於民國111年5月27日言
詞辯論終結，判決如下：
    主  文
被告應給付原告新臺幣93萬5,000元，及自民國110年3月4日起至
清償日止，按週年利率百分之5計算之利息。
原告其餘之訴駁回。
訴訟費用由被告負擔百分之89，餘由原告負擔。
本判決於原告以新臺幣32萬元為被告供擔保後，得假執行。但被
告如以新臺幣93萬5,000元為原告預供擔保，得免為假執行。
原告其餘假執行之聲請駁回。
    事實及理由
一、原告主張：伊於民國109年2月間承攬被告豐洲廠屋頂主結構
    含烤漆板工程（下稱系爭工程），約定報酬為新臺幣（下同
    ）115萬元（下稱系爭承攬契約）。系爭工程所使用之鋼材
    均有品質保證證明，並於109年3月15日完工。經伊向被告請
    款，被告竟僅給付10萬元，稱伊使用鏽蝕舊鋼料、偷工減料
    而拒付所餘105萬元之工程款，為此，爰依系爭承攬契約約
    定及民法第505條第1項之規定，提起本件訴訟等語。並聲明
    ：㈠被告應給付原告105萬元，及自起訴狀繕本送達翌日起至
    清償日止，週年利率百分之5計算之利息。㈡願供擔保，請准
    宣告假執行。
二、被告則以：原告未施作鍍鋅鋼構底座與原有結構體間之填縫
    工程，故尚未完工。且原告亦未依系爭契約第19條約定通知
    被告驗收，故其至110年3月14日止均未如期完工，伊對原告
    應有逾期違約金債權209萬8,750元（計算式：5,750元×365
    天＝2,098,750元）得主張抵銷。又系爭工程有鋼構材料未依
    約使用新品、屋頂烤漆板厚度不足、未設置排水管排水等瑕
    疵，伊亦得以損害賠償請求權110萬元行使抵銷等語，資為
    抗辯，並聲明：㈠原告之訴及假執行之聲請均駁回。㈡如受不
    利判決，願供擔保請准宣告免為假執行。
三、得心證之理由：
　　兩造簽訂系爭承攬契約書，所載簽定日期為109年2月13日，
    約定由原告施作系爭工程，且應於109年3月15日前完工。原
    告出具報價單（下稱系爭報價單）予被告，兩造於109年2月
    15日達成系爭承攬契約報酬為115萬元（含稅）之約定，並
    為報酬後付。被告於109年3月3日交付訴外人聖億塑膠股份
    有限公司簽發之支票以給付原告工程款10萬元等情，為兩造
    所不爭執（見本院卷第305頁），首堪認定為真實。原告請
    求被告給付105萬元，惟被告以前詞置辯，是本件應審究之
    爭點厥為：㈠系爭工程是否已經完成？㈡被告以逾期違約金、
    損害賠償及瑕疵擔保等債權行使抵銷，有無理由？茲分述如
    下：
　㈠系爭工程已經完工，原告請求被告給付105萬元之報酬為有理
    由。
　⒈承攬工作完成與承攬工作有無瑕疵，兩者之概念不同，前者
    係指是否完成約定之工作？後者則是指完成之工作是否具備
    約定品質及有無減少或滅失價值或不適於通常或約定使用之
    瑕疵。而承攬之工作是否完成？不以檢視當事人所約定之工
    作內容是否已實質完成為限，定作人主觀上認定工作已經完
    成，且從形式外表觀察，該工作亦具有契約所約定之外觀形
    態，應認定工作完成（最高法院106年度台上字第1494號判
    決意旨參照）。
　⒉依系爭承攬契約之約定，原告應於109年3月15日前完成系爭
    工程。而被告於109年3月14日已至系爭工程現場查看施作情
    形，有被告所提照片為證（見本院卷第155至172），另亦據
    原告提出109年3月15日現場施工照片為憑（見本院卷第103
    至111頁），綜合以觀前揭照片，可見現場樓頂已有烤漆板
    屋頂遮蓋，屋頂各處亦有柱子支撐，外觀核與系爭承攬契約
    之圖說相符（見本院卷第148至152頁）；佐以被告於109年3
    月14日現場質疑之內容，均為有無具備約定之品質或是否存
    在瑕疵；原告於109年3月21日開立系爭工程請款單予被告，
    並於同年4月再次詢問被告何時可以請款，被告乃要求原告
    扣除未依約施作之價差（見本院卷第61至63頁）；原告於10
    9年4月至5月已交付系爭工程大門鑰匙予被告（見本院卷第3
    06頁）等情，堪認系爭工程約定之工作即豐洲廠屋頂主結構
    含烤漆板工程應已完成，被告復未舉反證推翻系爭工程已經
    完工之認定，則原告主張已完成系爭工，請求被告給付報酬
    ，應屬有據。
　⒊乙方應依照合約約定之內容與圖示責任施工，保證鍍鋅鋼構
    與鍍鋅烤漆板屋頂不漏水且不坍塌，及鍍鋅烤漆不掉漆，工
    程施工完成，必須經相關單位審核、驗證通過並經甲方檢測
    、驗收合格，方為竣工。本工程保固期限應依照太陽能光電
    板之保固年限，乙方請領款項前必須提供等額之本票與支票
    予甲方供擔保，始可依規定開立發票請款，保留一成工程款
    保固金，月結二個月，系爭承攬契約書第6條約定明確，是
    依上開約定，原告應保留一成工程款作為保固金予被告，待
    保固期限經過後始能請領此部分11萬5,000元之工程款（計
    算式：1,150,000元×0.1＝115,000元）。原告雖主張兩造未
    達成保固款約定之合意，然系爭承攬契約書上原告之印章及
    簽名均是原告本身所蓋印、簽章，該印章為真正，為原告所
    自承在卷（見本院卷第377頁）；依證人即原告文書、繪圖
    負責人陳秋蕙證稱：兩造簽約是原告帶報價單去被告處談，
    議價後就直接蓋章。契約是報價單議價完後，被告法定代理
    人之父張凉平通知原告去被告處簽契約，我即負責文書所以
    也有一起過去。簽約過程是我們看過契約書全部條文，被告
    方有更動部分契約內容叫我們蓋章，我們確認無誤後，有拿
    原告的章蓋等語（見本院卷第379頁），可見系爭承攬契約
    書為兩造所簽立，且該部分並無增刪，堪認屬兩造合意之契
    約內容，故被告抗辯原告依約需保留一成工程款，待保固期
    滿後始得請求，應屬可採。
　⒋被告雖抗辯系爭工程尚未竣工，且依工程慣例及契約目的，
    系爭工程尚包含填縫工程，原告未施作填縫工程即未完工等
    語。然系爭工程應於109年3月15日前完工，並經相關單位審
    核驗證通過，及甲方驗收合格方為竣工，此觀系爭契約第2
    條及第6條第1項約定可明。是工程完工與竣工之意涵不同，
    原告之工作報酬請求權應於其完工時發生，被告即有給付報
    酬之義務，竣工與否則涉及檢視原告完成之工作是否具有約
    定之品質，而限期原告改善或免除原告瑕疵擔保責任之問題
    。故被告所稱尚未竣工，亦不影響原告施作之系爭工程已經
    完工。另觀諸系爭報價單，未見列載填縫工程之款項（見本
    院卷第15、147頁），則填縫工程是否為原告施作頂樓加蓋
    鋼板之工作範圍，已非無疑。被告復未舉證證明系爭工程施
    作慣例有填縫之必要。是其抗辯，尚非可採。
　⒌基此，原告得請求被告給付之工程款為93萬5,000元【計算式
    ：（1,150,000元－115,000元）－100,000元＝935,000元】。
　㈡被告以逾期違約金、損害賠償及瑕疵擔保債權為抵銷抗辯，
    並無理由。
　⒈又按當事人主張有利於己之事實者，就其事實有舉證之責任
    ，民事訴訟法第277 條前段定有明文，故民事訴訟，如係由
    原告主張權利者，應先由原告負舉證責任。是債權人主張債
    務人所為給付有瑕疵，據以主張不完全給付之效果者，依舉
    證責任分配原則，即應由債權人就債務人交付之物確有瑕疵
    之事實負舉證責任。
　⒉系爭契約第2條約定：完工日期為109年3月15日前須經相關單
    位審核驗證通過及甲方驗收合格；第6條第1項約定：應依合
    約到期日前完工，並相關單位審核，驗證通過，及甲方驗收
    合格，方為竣工，如每逾期一天則以總工程款千分之5計罰
    （見本院卷第141至142頁）。觀之上開約定內容，可見完工
    係原告完成工作，而其完成工作後應經審核及被告驗收，方
    為竣工，是此部分之逾期違約金，應指被告驗收過程倘限期
    原告改善系爭工程之瑕疵時，原告未依期限改善者，應處以
    逾期違約金之意。是此部分之逾期違約金，應由被告證明系
    爭工程尚有瑕疵，且原告經被告限期未為改善，始足當之。
    被告另抗辯原告未使用兩造約定之鍍鋅鋼構、不鏽鋼螺絲、
    鎂鋁鋅合金烤漆板，烤漆板厚度亦未達約定厚度，且系爭工
    程之白鐵水槽及水管施作有瑕疵，故原告應負損害賠償及瑕
    疵擔保責任，就上開有利於己之事實，被告均應盡舉證責任
　⒊被告雖抗辯系爭工程約定使用鍍鋅鋼構，然比較兩造所提出
    之報價單，如經變動，原告均會以其印章蓋印於被告之報價
    單上（見本院卷第15、147頁），然被告之報價單上所載主
    結構手寫鍍鋅鋼構部分，並未蓋有元告之印章，是此部分增
    刪，有無經兩造合意，自有可疑。另依陳秋蕙證稱：當初因
    為要在一個月內完成工程，若用鍍鋅鋼構時間會來不及，所
    以就口頭講一般噴漆，材質是SN400YB及同等級A36的鋼構材
    質，就沒有約定要用鍍鋅鋼構。就我所知，鍍鋅鋼構與一般
    噴漆單價差很多。鍍鋅1公斤大約10至15元，一般噴漆1 公
    斤大約3至5元等語（見本院卷第381頁），而該報價單上主
    結構一公斤價格為4元，要與鍍鋅鋼構單價相差甚遠，是原
    告主張兩造未約定使用鍍鋅鋼構，應非子虛。故此部分，被
    告未證明兩造有約定主結構使用鍍鋅鋼構，則其抗辯受有此
    部分之瑕疵損害，尚非可取。
　⒋另被告抗辯系爭工程有其所指之瑕疵，無非以其提出系爭工
    程施作後之照片為證（見本院卷第155至199、491至597頁）
    ，欲證明有其所指使用舊品、厚度未達約定、水管與水槽等
    瑕疵存在，然上情均為原告所否認，且觀諸上開照片，僅為
    現場照片，是否即屬被告所指之瑕疵、是否與原告所施作之
    系爭工程有因果關係，均難以之遽論已達確信心證之程度。
    另就烤漆浪板厚度未達0.6毫米部分，雖原告提出之代工烤
    漆證明書厚度僅載有0.5毫米（見本院卷第35頁），然被告
    亦未證明該損害額為若干。職是，自難認其就系爭工程有瑕
    疵或不完全給付而有損害等之事實已盡舉證之責。　  
　⒌至被告聲請就系爭工程施作有無瑕疵等事項鑑定部分，查：
　⑴按訴訟行為須支出費用者，審判長得定期命當事人預納之；
    當事人不預納者，法院得不為該行為，民事訴訟法第94條之
    1第1項本文定有明文。準此，當事人未預納訴訟行為所須之
    費用者，法院得不為該行為。次按鑑定僅為證據方法之一種
    ，基於民事訴訟之辯論主義，就待證事實應負客觀舉證責任
    之當事人是否聲請鑑定以求有利之結果，為其自己責任，是
    倘當事人未依法院之命預納鑑定費用，法院得不為鑑定，斟
    酌其他調查證據之結果及全辯論意旨而為裁判。又訴訟行為
    ，係法院或當事人、訴訟關係人本於其意思，所為足以發生
    訴訟法上效力之行為。關於當事人或訴訟關係人之訴訟行為
    效力，除依法律規定外，法院應斟酌該訴訟行為之性質、內
    容、機能、得辨識之外觀及相關訴訟行為，並依誠信原則，
    按各個不同情狀為適當評價（最高法院110年度台上字第277
    4號判決意旨參照）。
　⑵本件經被告聲請就原告施作之工程是否有上述瑕疵存在，其
    並請求送臺中市建築師公會鑑定，嗣經原告同意。被告卻於
    110年11月12日聲請改送臺中市土木技師公會，理由為該公
    會收費較低，然原告不同意被告片面更改等節，有兩造書狀
    及本院公務電話紀錄可佐（見本院卷第313、325、345、349
    、353頁）。故本院於110年11月23日送兩造原先合意之臺中
    市建築師公會鑑定，並以副本函知兩造有請鑑定機關限期通
    知被告繳納鑑定費用，如兩造均未繳納鑑定費用，本院將通
    知鑑定機關撤回本件鑑定聲請。
　⑶臺中市建築師公會於110年12月27日通知被告應於7日內繳納
    初勘費用，如逾期未繳將認定被告無意願鑑定而自動銷案，
    經本院於111年1月4日當庭詢問被告是否要繳納本件鑑定費
    用，被告陳稱於一週內陳報，原告表明若被告不繳納鑑定費
    用，無意願墊付該鑑定費用，本院並當庭諭知民事訴訟法第
    94條之1法律效果，若不預納鑑定費用，本院將通知鑑定機
    關撤回本件聲請，而不為該鑑定行為乙節，有上開公會110
    年12月27日中市建師字第0000000建字第590號函及本院準備
    程序筆錄可考（見本院卷第382至383、393頁），是被告已
    明知若未於1週內陳報願意預納該鑑定費用，本院將通知鑑
    定機關撤回聲請，而產生前揭說明之法律效果。
　⑷被告於111年1月4日一週後即同年月11日，僅陳報解除委任訴
    訟代理人，未表明將預納鑑定費用，本院於同年月17日通知
    鑑定機關如仍未收到被告繳納之費用，請依規定辦理。被告
    復於111年1月14日遞狀陳明因欲委任新訴訟代理人，請延期
    至同年2月16日回覆，然經本院於同年2月15日詢問臺中市建
    築師公會，被告仍未繳納初勘費用，該鑑定機關於111年2月
    18日通知本院因被告未繳納上開費用，故依該會鑑定辦法，
    自動銷案等情，有被告陳報狀、本院公務電話紀錄及上開機
    關111年2月18日中市建師字第0000000建字第070號函可查（
    見本院卷397、401、403、405、413頁）。故依上開各節參
    互以察，可知被告已知應於1月11日前繳納鑑定費用，然直
    至111年2月18日均未繳納，其未於期限內繳納訴訟行為所需
    之費用，本院自得不為鑑定之訴訟行為。
　⑸被告雖於本院準備程序終結後，聲請送臺中市建築師公會鑑
    定，然按未於準備程序主張之事項，除有民事訴訟法第276
    條第1項所列各款情形外，於準備程序後不得主張之，以貫
    徹當事人善盡訴訟促進義務並適時審理原則之精神（最高法
    院110年度台上字第2342號裁定意旨參照。被告於111年3月1
    5日始聲請送鑑定，然該聲請調查之證據，被告於110年9月1
    1月即提出，直至111年2月18日始因被告逾期未繳鑑定費用
    經鑑定機關退案，該事項顯可歸責於被告，且被告復未釋明
    本院未調查有何顯失公平之情事，是其此部分之抗辯，亦非
    可取。
　㈢從而，本件原告已完成系爭工程，其請求除依系爭契約應保
    留工程款1成之工程保固金外之工程款93萬5,000元，應屬可
    採，逾此範圍，尚非有據。至被告所為抵銷抗辯，因其未能
    舉證證明抵銷債權存在，故無可取。　　　　　
  ㈣給付無確定期限者，債務人於債權人得請求給付時，經其催
    告而未為給付，自受催告時起，負遲延責任。其經債權人起
    訴而送達訴狀，與催告有同一之效力；又遲延之債務，以支
    付金錢為標的者，債權人得請求依法定利率計算之遲延利息
    ；應付利息之債務，其利率未經約定，亦無法律可據者，週
    年利率為週年利率百分之5，此觀民法第229條第2項、第233
    條第1項前段、第203條規定可明。本件原告於109年4月已用
    通訊軟體LINE向被告請款（見本院卷第113頁），則原告請
    求自起訴狀繕本送達之翌日即110年3月4日起算（見本院卷
    第99頁）之利息，並按法定週年利率百分之5計算，自無不
    可。
四、綜上所述，原告依系爭承攬契約約定及民法第505條第1項規
    定，請求被告給付93萬5,000元，及自110年3月4日起至清償
    日止，按週年利率百分之5計算之利息部分，為有理由，應
    予准許；逾該範圍之請求，則無理由，應予駁回。
五、兩造均陳明願供擔保聲請宣告假執行或免為假執行，經核原
    告勝訴部分，與規定相符，爰分別酌定相當之擔保金額宣告
    之；至原告敗訴部分，其假執行之聲請已失其依據，應併予
    駁回。
六、本件事證已臻明確，兩造其餘主張、陳述及所提之證據，經
    審酌後認為均不足以影響本判決之結果，爰不逐一論列，併
    此敘明。
七、據上論結，本件原告之訴為一部有理由、一部無理由，依民
    事訴訟法第79條，判決如主文。　　
中　　華　　民　　國　　111 　年　　6 　　月　　17　　日
　　              民事第一庭  審判長法　官　許石慶
　　                                法  官  廖欣儀
　　                                法  官  鍾宇嫣
以上正本，係照原本作成。
如對本判決上訴，須於判決送達後20日內向本院提出上訴狀（須
附繕本），如委任律師提起上訴者，應一併繳納上訴審裁判費。
中　　華　　民　　國　　111 　年　　6 　　月　　17　　日
                                    書記官